最高法院刑事判決　　　　　　　　　　　　　　　八十七年度台上字第四○二九號
　　上　訴　人　甲○○
右上訴人因煙毒案件，不服台灣高等法院高雄分院中華民國八十七年九月二十三日第
二審判決（八十七年度上重訴字第二十三號，起訴案號：台灣高雄地方法院檢察署八
十七年度偵字第六○○九號），提起上訴，本院判決如左：
    主  文
上訴駁回。
    理  由
本件原判決認定上訴人甲○○曾於民國八十三年間，因煙毒罪，經臺灣臺南地方法院
判處有期徒刑三年一月，於八十四年一月四日確定，同年二月二十一日入監執行，八
十五年六月六日假釋出獄，於八十七年二月十四日假釋期滿執行完畢，猶不知悔改。
上訴人與陳俊男（已死亡）係朋友關係，二人均有施用毒品海洛因之習性，因毒品海
洛因屬管制進出口物品，在臺灣地區之價格高昂，乃基於共同運輸走私毒品海洛因進
口之犯意聯絡，於八十七年二月二十七日，相偕由桃園中正國際機場出境，前往泰國
曼谷，再轉往泰國北部清邁地區，由陳俊男以美金六千元之價格，向當地毒梟購買毒
品海洛因二大包（淨重二五九七‧六三公克，包裝重十八‧一四公克，純質淨重一八
八六‧六六公克），並囑託該毒梟將所購入之毒品海洛因，分裝在陳俊男所有之兩條
藍色布袋內後，予以縫合，擬由上訴人將之繫於腰際以身體夾帶之方式，將上開毒品
海洛因二大包，走私運回臺灣。同年三扎十日上午，由上訴人將上開毒品繫綁於腰際
間，二人一同自泰國曼谷搭乘ＣＩ－六六六號班機返國，共同私運上開毒品海洛因，
將之運輸進入臺灣，而於是日下午一時五十分許，班機抵達桃園中正國際機場，二人
旋於機場入境檢查室，為法務部調查局高雄市調查處調查員，會同機場海關人員當場
查獲，並自上訴人身上，起獲上開毒品海洛因二包（淨重二五九七‧六三公克，包裝
重十八‧一四公克，純質淨重一八八六‧六六公克）及陳俊男所有並供運輸毒品所用
之藍色布袋二個。翌日即三月十一日，上訴人與陳俊男二人，於法務部調查局高雄市
調查處四樓接受偵訊時，上訴人竟利用如廁之機會，逕自衝向四樓陽台，企圖跳樓，
而為調查員制止，陳俊男則趁此機會，逕自衝向四樓陽台跳下，企圖逃逸，因自高處
墜落，顱骨骨折、肢體多處骨折，經送醫急救，而於是日下午二時許，不治死亡等情
。係以上開事實，業據上訴人於法務部調查局高雄市調查處調查時，檢察官偵查中及
一、二審審理中坦承不諱，核與共同被告陳俊男於中正機場入境檢查室接受偵訊時供
承：「甲○○是我女朋友，我事前知其攜帶海洛因」，「女友所帶物品（指海洛因）
是別人包裝的」，「那女（指甲○○）的東西是我的」等情相符合。並有臺北關稅局
扣押貨物收據及搜索筆錄影本在卷足稽，暨查獲之白色粉末二大包、藍色布袋二個扣
案可證。而扣案之上開白色粉末，經法務部調查局檢驗結果，確係毒品海洛因，淨重
二五九七‧六三公克，包裝重十八‧一另公克，純質淨重一八八六‧六六公克，復有
該局八十七年四月八日陸字第八七一三三八三五號鑑定通知書在卷可考。為其所憑
之證據。是以上訴人私運管制進口之毒品海洛因入境之犯行，堪以認定。核其所為，
係犯懲治走私條例第二條第一項之私運管制物品進口罪及肅清煙毒條例第五條第一項
之運輸毒品罪。上訴人與陳俊男彼此間，有犯意聯絡及行為分擔，均為共同正犯。又
其一行為同時觸犯共同私運管制物品進口罪及共同運輸毒品罪，為一犯罪行為同時觸
犯二罪名，為想像競合犯，應從一重之共同運輸毒品罪處斷。查「肅清煙毒條例」已
修正為「毒品危害防制條例」，於民國八十七年五月二十日公布，同年月二十二日施
行，新修正之毒品危害防制條例第四條第一項規定：運輸、販賣第一級毒品者，處死
刑或無期徒刑，處無期徒刑者，得併科新臺幣一千萬元以下罰金。其刑度較肅清煙毒
條例第五條第一項為重。上訴人行為時係在該條例修正前，依刑法第二條第一項但書
規定，新、舊法比較結果，自應適用較有利於上訴人之肅清煙毒條例第五條第一項之
規定處罰。又上訴人於八十三年間，因煙毒罪，經臺灣臺南地方法院判處有期徒刑三
年一月，於八十四年二月二十一日入監執行，至八十五年六月六日假釋出獄，於八十
七年二月十四日假釋期滿執行完畢，有臺灣高雄地方法院被告全國前案紀錄表、臺灣
高雄地方法院檢察署刑案資料查註紀錄表，及臺灣臺南監獄八十七年九月一日南所分
監憲總字第一二二六號函各一份在卷足按。於五年內再犯本件有期徒刑以上之罪，為
累犯，因所犯共同運輸毒品罪，其法定本刑為死刑或無期徒刑，依法不得加重其刑。
因以第一審判決適用修正前之肅清煙毒條例第五條第一項、第十二條前段，懲治走私
條例第二條第一項、第十一條，刑法第十一條、第二條第一項但書、第二十八條、第
五十五條、第四十七條、第三十七條第一項、第三十八條第一項第二款之規定，審酌
上訴人運輸毒品海洛因，嚴重危害社會治安，破壞社會風氣，且所運輸之毒品海洛因
近三公斤，情節嚴重，惟念其犯後坦承犯行，態度良好，已有悔意等一切情狀，量處
無期徒刑，並依法宣告褫奪公權終身，扣案之毒品海洛因二包淨重二五九七‧六三公
克，包裝重十八‧一四公克，純質淨重一八八六‧六六公克，應予沒收銷燬之，藍色
布袋二個係共犯陳俊男所有，供其二人運輸毒品海洛因所用之物，併予宣告沒收。為
無不合，予以維持，駁回上訴人在第二審之上訴。經核於法並無違誤。上訴意旨僅聲
明不服原判決，並未述上訴理由，其上訴難認為有理由，應予駁回。本件係毒品危
害防制條例修正施行前繫屬之案件，依修正後規定處理之，併予指明。
據上論結，應依刑事訴訟法第三百九十六條第一項，判決如主文。
中      華      民      國    八十七    年     十一     月    二十六    日
                              最高法院刑事第四庭
                                  審判長法官  陳  錫  奎
                                        法官  王  德  雲
                                        法官  洪  清  江
                                        法官  吳  昆  仁
                                        法官  李  伯  道
      右正本證明與原本無異
                                              書  記  官
中      華      民      國    八十七    年     十二     月      一      日
